臺灣高雄地方法院刑事判決　　　　　　　　　　　　九十年度易緝字第一九四號
　　公　訴　人　臺灣高雄地方法院檢察署檢察官
　　被　　　告　乙○○
右列被告因毀棄損壞等案件，經檢察官提起公訴（九十年度偵字第四四九七號），本
院判決如左：
    主  文
乙○○無罪。
    理  由
一、公訴意旨係以：被告乙○○自民國八十八年八月十五日起承租告訴人戊○○所有
    位於高雄市前鎮區○○○路二五二號十七樓之八之房屋，租約至八十九年八月十
    四日到期。期滿告訴人不欲續約，被告竟因而心生不滿，於同年十一月十日下午
    一時許，前往上址踢壞前揭房屋信箱一只，並以膠水封死該屋大門鎖孔，在大門
    上噴漆書寫「惡人天誅地滅」此一足以貶損告訴人社會評價之字句，公然侮辱告
    訴人，因認被告涉有刑法第三百零九條之公然侮辱罪嫌及同法第三百五十四條之
    毀損罪嫌云云。
二、按犯罪事實應依證據認定之，無證據不得推定其犯罪事實。又不能證明被告犯罪
    者，應諭知無罪之判決，刑事訴訟法第一百五十四條、第三百零一條第一項分別
    定有明文。事實之認定，應憑證據，如未能發現相當證據，或證據不足以證明，
    自不能以推測或擬制之方法，為裁判基礎。再告訴人之告訴，本以使被告受刑事
    訴追為目的，故其陳述是否與事實相符，自應調查其他證據，以資審認，苟其所
    為攻擊之詞，尚有瑕疵，則在此瑕疵未予究明以前，即不能遽採為斷罪之基礎，
    有最高法院四十年度臺上字第八六號、最高法院六十九年度臺上字第一五三一號
    判例意旨參照。且按刑事訴訟上證明之資料，無論其為直接或間接證據，均須達
    於通常一般之人均不致有所懷疑，而得確信其為真實之程度，始得據為有罪之認
    定，若其關於被告是否犯罪之證明未能達此程度，而有合理懷疑之存在，致使無
    從形成有罪之確信，根據「罪證有疑，利於被告」之證據法則，即不得遽為不利
    被告之認定，此觀諸最高法院七十六年度臺上字第四九八六號判例意旨亦明。另
    以情況證據（即間接證據）斷罪時，尤須基於該證據在直接關係上所可證明之他
    項情況事實，本乎推理作用足以確證被告有罪，方為合法，不得徒憑主觀上之推
    想，將一般經驗上有利被告之其他合理情況逕予排除，亦經最高法院三十二年度
    上字第六十七號判例闡釋甚明。
三、公訴人認被告乙○○涉犯有公然侮辱、毀棄損壞等罪，無非係以告訴人就前開事
    業指訴甚詳，且被告之前確與告訴人因搬遷房屋事宜發生言語爭執，已據證人即
    告訴人之妻陳淑娟證述明確，復有現場照片四幀等為其論據。訊據被告固坦承確
    自八十八年八月十五日起至八十九年八月十四日止，向告訴人承租其所有之位於
    高雄市前鎮區○○○路二五二號十七樓房屋不諱，惟堅決否認有任何公然侮辱與
    毀損等犯行，辯稱：伊未因終止租約與告訴人發生爭執，亦未於前開租處之大門
    噴漆書寫「惡人天誅地滅」，且未踢壞信箱及以膠水封死該租處大門鎖孔等語。
    經查：
  (一)告訴人所有前開房屋之大門鎖孔、信箱雖於八十九年十一月十日遭人以膠水封死
    、踢壞致不能使用，且該大門亦遭人噴漆書寫「惡人天誅地滅」文字等情，固據
    告訴人於警、偵訊及本院審理中指訴在卷，復提出現場照片四幀可證。然依前開
    證據顯示，僅能證明告訴人所有之大門、大門鎖孔及信箱確遭不詳人士毀損及噴
    漆，惟因被告堅決否認為前開犯行，故依前開證據，尚難證明被告即係該毀損及
    防害名譽之行為人。
  (二)本院當庭勘驗告訴人所提用以證明被告毀損犯行之三捲錄影帶，其中第一捲錄影
    帶畫面顯示時間為二○○○年十一月十日十三時一分二十秒許（即告訴人所指訴
    被告為本案犯行時間），依該畫面顯示確有一男子為踹信箱之舉，至於該男子之
    面貌，因該男子頭載帽子，故無法自該錄影帶畫面中得知該男子之面貌等細部特
    徵；另其中第二捲錄影帶所顯示之時間為二○○一年（即民國九十年）五月十五
    日五時五十八分二十七秒，即與告訴人所指訴之時間八十九年十一月十日顯有未
    合，雖告訴人表示係錄影帶畫面顯示有誤，惟尚乏證據，且依該畫面顯示，雖有
    一男子在告訴人所稱之大樓管理室為比手畫腳之舉，然無法確定該男子即為被告
    ，縱認該男子為被告，被告所為前開之舉亦與告訴人所指訴被告以膠水封死並噴
    漆大門之舉無涉；另第三捲錄影帶業據告訴人自承與本案無關（參本院九十年十
    月二十六日審判筆錄）。是此，實難以前開錄影帶所顯示之畫面，遽為被告確於
    前述時間為毀損、妨害名譽犯行之證據。
  (三)雖告訴人聲請本院傳訊證人丙○○（即告訴人前開房屋之世紀星鑽大樓管理員）
    、丁○○（任職上開大樓管理委員會之會計）以證明被告確為前開毀損及妨害名
    譽之犯行，惟證人丙○○於本院審理時到庭結證：「（你是否知悉告訴人的家門
    被噴上不雅的字眼？並其信箱有遭破壞？）當時我不知道，所以我也不知道是何
    人所為」、「（就你值勤台的位置是否可以看得見信箱所在位置？）我們那個地
    方除非是電梯的門恰好有打開，我才可以看得到，當時告訴人有告訴我他家的門
    有被噴漆，信箱被踢壞，所以我幫他清理、照相，我當時有持火幫他照亮」、「
    （你是否知道告訴人的大門門鎖有被人用膠水封死？）我去時，告訴人是有告訴
    我門鎖已被破壞，但是我沒有親手去轉動門鎖是否真的壞了」等語（參本院九十
    年十一月二十七日審判筆錄），另證人丁○○證述：「（是否知悉被告與告訴人
    之間的房屋契約糾紛，而發生有如起訴書所載之犯罪事實？）我不知道，我只是
    有聽過其他職員講過、耳語」、「（你對告訴人所指訴被告之犯行有何意？）他
    的信箱被踢壞及他的大門被噴漆，是聽其他人議論，而且信箱是每一層樓都有設
    置」、「（對本案有何意見？）我無法提供鈞院任何意見，因為這是一年多前的
    事」等語（參本院九十一年一月二十三日審判筆錄），是依證人丙○○、丁○○
    所言，亦無法認定被告確於告訴人所指訴之時、地為毀損及妨害名譽之犯行。
  (四)依告訴人所提出之上開大樓「管理員值勤交接記錄簿」就八十九年十一月十日之
    「日班交接事項及狀況處理」欄雖記載「14：10前17F－8住戶張文瑞私自進入本
    樓，上至17F－8用油漆在門牆上塗寫不雅之字体，導致房東不悅和震怒，並已報
    警提出告訴」等文字，惟前開記載並非證人丙○○本人所填寫一事，已據該證人
    於本院審理時證述明確（參本院九十年十一月二十七日、九十一年四月三十日審
    判筆錄），告訴人就此部分雖堅稱係證人丙○○本人所親寫，證人甲○○（即證
    人丙○○所屬大廈管理維護有限公司之負責人）於本院審理時陳稱：「我是不能
    肯定該部分（即上開文字）的字跡是否為他所寫，而這個管理員執勤交接簿是由
    我收回來的沒有錯，我收回來時，這個部分的字跡已經寫好了，而關於這個空格
    的值班時段是由丙○○值班的，所以照常理而言，這個空格的內容應該是他寫的
    」等語（參本院九十一年一月三十一日審判筆錄），是依證人甲○○所言其無法
    明確肯定前開文字確為證人丙○○所寫，且縱認該文字確為證人丙○○所書寫為
    實，惟證人丙○○並未親眼看見被告至現場為毀損及妨害名譽等犯行，亦為告訴
    人於本院審理時自承明確（參本院九十一年四月三十日審判筆錄），是認前開「
    管理員值勤交接記錄簿」所載，亦無法為被告涉犯毀損及妨害名譽犯行之證據。
  (五)證人陳淑娟雖於偵查中表示告訴人與被告間確因租約到期、搬遷事宜發生爭執，
    被告甚而口出穢言等語（參偵查卷第十三頁至第十四頁），惟依該證人於偵查中
    所為之證述，並無任何有關本案告訴人所指訴犯行之證據。另告訴人於本院審理
    中所提出其與證人丙○○、丁○○之對話錄音帶，經本院當庭播放結果，認係由
    告訴人於電話中引導證人丙○○陳述被告於案發當日曾至現場，並係由告訴人自
    行陳述被告到其住處噴漆；另證人丁○○僅稱確定有將告訴人電話號碼告知被告
    等情（參本院九十一年四月三十日審判筆錄），故認前開證據亦無法援引為不利
    於被告之認定，併為敘明。
  (六)綜上所述，公訴人以告訴人指訴、其妻陳淑娟之供詞及現場照片四幀等證據，尚
    不足憑以認定被告涉有前揭犯行。另告訴人於本院審理中所提出前開錄影帶、管
    理員值勤交接記錄簿及錄音帶均無法證明被告確有前開犯行。此外，復查無其他
    任何確切之證據足以證明被告確有公訴人所指之毀損、妨害名譽之犯罪事實，全
    案仍有合理懷疑存在，揆諸上述規定，依據「罪疑惟輕」之法理，不能證明被告
    犯罪，自應為其無罪之諭知。
據上論斷，應依刑事訴訟法第三百零一條第一項，判決如主文。
本案經檢察官王朝宏到庭執行職務。
中      華      民      國     九十一      年      七      月     九    日
                                  臺灣高雄地方法院刑事第四庭
                                      法    官  張 維 君
右正本證明與原本無異。
如不服本判決，應於判決送達後十日內，向本院提出上訴狀。
                                      書 記 官  趙 美 玲
中      華      民      國     九十一      年      七      月     九    日
